【裁判字號】    92,聲再,250
【裁判日期】    920623
【裁判案由】    聲請再審
【裁判全文】
臺灣高等法院刑事裁定                            九十二年度聲再字第二五○號
    再審聲請人
    即受判決人  甲○○
    選任辯護人  林辰彥律師
                黃淑怡律師
                張凱輝律師
右聲請人因貪污治罪條例等案件，對於本院中華民國九十一年九月十一日第二審確定
判決（九十一年度上更(二)字第四二四號），聲請再審，本院裁定如左：
  主  文
再審之聲請駁回。
  事  實
一、按刑事訴訟法第四百二十條第一項第六款所謂發現新證據，係指該證據於審判當
    時已經存在，為法院及當事人所不知，事後始經發現者而言，若判決前已經當事
    人提出或聲請調查之證據，經原法院捨棄不採者，即非該條款所謂發現之新證據
    ，不得據為聲請再審之原因（最高法院二十八年抗字第八號判例參照）。又該所
    謂發現確實之新證據，係指就證據之本身形式上觀察，毋須經調查程序，顯然可
    認為足以動搖原確定之判決者而言。若在客觀上就其之真實性為如何，尚欠明瞭
    ，非經相當之調查，不能辨其真偽，即與確實新證據之「確實」含義不符，自難
    據為聲請再審之理由（最高法院七十年度台抗字第一六一號裁定、四十年台抗字
    第二號判例參照）。甚且，若受判決人因對有利之主張為原確定判決所不採，事
    後任意由人出一證明書，證明受判決人前次所為有利之主張，係屬實在，憑以聲
    請再審，此項證據既非判決後所發見，又非不須調查之確定新證據，顯然不足以
    使原確定判決發生動搖，即難據以開始再審。（四十九年臺抗字第七二號）
二、本件聲請意旨略謂：原審法院固以共同被告藍清於調查時所為不利於聲請人甲○
    ○之證言為判決基礎，然該共同被告藍清已於原審審理時表示其係因受到另共同
    被告陳春裕之煽惑乃誣指係受聲請人指示偽造公文。事實上，本件係陳春裕指示
    藍清偽造公文，並企圖將責任嫁禍予聲請人，此有藍清於九十一年八月二十三日
    在案外人李秀美見證下書立之自白書一份可資證明。再者，另共同被告陳春裕之
    供述前後反覆不一，一會兒稱該偽造公文是藍清交給伊，一會兒又改稱該偽造公
    文是聲請人交給伊的，是其所為之供述尚不足以為不利於聲請人之認定，況各該
    公文草稿皆是陳春裕之筆跡，更可證明聲請人並無參與偽造公文之犯行，爰依刑
    事訴訟法第四百二十條第一項第六款「發現確實之新證據」之規定聲請再審云云
    。
三、經查：聲請人所謂之「新證據」，係指共同被告藍清於九十一年八月二十三日所
    具之自白書乙份，然該自白書是否確於九十一年八月二十三日所具？於客觀上就
    其真實性為如何？尚欠明瞭，仍有調查之必要，揆諸首揭說明，即與確實新證據
    之「確實」含義不符，自難據為聲請再審之理由。至於聲請人主張共同被告陳春
    裕供述反覆不足採信，且各該公文草稿皆係陳春裕之筆跡一節，因聲請人所指之
    上開證據，皆係早已存在於卷內，並非事後始經發現者，此有卷內資料為據，亦
    與所謂「新證據」之要件不合。綜上，聲請人依刑事訴訟法第四百二十條第一項
    第六款有關發現「確實之新證據」之規定聲請再審，為無理由，應予駁回。
四、據上論斷，應依刑事訴訟法第四百三十四條第一項，裁定如主文。
中    華    民    國    九十二    年      六        月      二十三      日
                        臺灣高等法院刑事第十四庭
                            審判長法  官  陳  祐  輔
                                  法  官  陳  國  文
                                  法  官  洪  昌  宏
右正本證明與原本無異。
如不服本裁定應於收受送達後五日內向本院提出抗告書狀。
                                  書記官  廖  月  女
中      華      民      國    九十二    年      六      月    二十五    日


司法院資訊處製作；財團法人民間司法改革基金會備份。
